【裁判字號】    97,消債更,102
【裁判日期】    970530
【裁判案由】    更生事件
【裁判全文】
臺灣臺南地方法院民事裁定           97年度消債更字第102號
債  務  人  甲○○
上列當事人因消費者債務清理事件，聲請更生，本院裁定如下：
    主    文
聲請駁回。
聲請費用由債務人負擔。
    理    由
一、本件聲請意旨略以：債務人於民國96年迄今每月收入新台幣
    （下同）30,000元，於95年參加債務協商協議每月償還金額
    12,512元，但債務人須負擔家計15,000元及扶養債務人父母
    各一人，每人1萬元，實已超越聲請人之能力，有不能清償
    債務之情事，而債務人之無擔保或無優先權之債務總額未逾
    1,200萬元，復未經法院裁定開始清算程序或宣告破產，惟
    因不可歸責於己之事由，致履行顯有重大困難，為此，依消
    費者債務清理條例提出本件更生之聲請等語。
二、按聲請更生或清算不合程式或不備其他要件者，法院應以裁
    定駁回之，但其情形可以補正者，法院應定期間先命補正，
    消費者債務清理條例第8條定有明文。次按，債務人與金融
    機構協商成立者，不得聲請更生或清算，但因不可歸責於己
    之事由，致履行顯有重大困難者，不在此限；本條例施行前
    ，債務人依金融主管機關協調成立之中華民國銀行公會會員
    辦理消費金融案件無擔保債務協商機制與金融機構成立之協
    商，準用前項之規定，消費者債務清理條例第151條第5項、
    第6項亦分別有明文規定。
三、經查：
(一)、債務人前於消費者債務清理條例施行前，依金融主管機關協
    調成立之中華民國銀行公會會員辦理消費金融案件無擔保債
    務協商機制與金融機構於95年7月間成立協商，當時債務人
    之無擔保債務總額為824,006元，雙方約定債務人每月應償
    還款項合計為12,512元，債務人開始繳款後至96年8月2日起
    毀諾未再依約履行，有債權人國泰世華銀行陳報之債務協商
    協議書、無擔保還款計畫表等件為證。
(二)、債務人稱伊每月收入3萬元，然尚須扶養父母，故每月需支
    出25,000元，無力再繳納協商款項每月12,512元等語。然查
    ，債務人並無子女，其表示需扶養父母而提出父、母之殘障
    手冊各一份在卷，然觀之殘障手冊所載鑑定日期分別於86年
    及71年鑑定，距今已有頗長一段時間，經本院調取債務人父
    母之財產資料，可知債務人之父陳化自91年至95年間每年均
    有2萬5仟至5萬8千元不等之金融機構利息所得，並擁有房屋
    、田賦共5筆（財產總額1,844,784元），債務人之母陳吳素
    花則自91年起至95年均有固定薪資所得每年約29萬至38萬元
    不等，及自91年至95年均有金融機構利息所得（95年度有
    8,117元），且擁有2部汽車，有稅務電子閘門財產所得調件
    明細表為證，可知債務人父母顯非無資力而不能維持生活之
    人，債務人稱家計支出1萬5千元，另扶養父、母，每月尚須
    支出各1萬元云云，經本院函命債務人舉證，惟迄未補提相
    關證據以實其說，尚難採為憑信。而依台灣省97年每月每人
    最低生活費係9,829元之統計以觀，債務人每月收入3萬元，
    扣除其生活必要支出9,829元外，餘額尚非不足以支付協商
    金額。債務人空言主張其因之父家庭生活費用致其履行債務
    顯有重大困難，實難採信。
四、綜上所述，債務人於消費者債務清理條例施行前，既已與金
    融機構之債權人依金融主管機關協調成立之中華民國銀行公
    會會員辦理消費金融案件無擔保債務協商機制成立協商，且
    又無因不可歸責於己致履行顯有重大困難之事由，則其聲請
    更生，顯然違背消費者債務清理條例第151條第6條準用同條
    第5項前段之規定，且上開欠缺又屬無從補正，從而，依上
    開說明，應予駁回其更生之聲請，爰裁定如主文。
中    華    民    國    97    年    5    月    30    日
              民事第二庭    法      官  蔡雅惠
上為正本係照原本作成
如不服本裁定，應於裁定送達後10日內，以書狀向本院提出抗告
，並繳納抗告費新臺幣1千元
中    華    民    國    97    年    5    月    30    日
                            書  記  官  詹書瑋


司法院資訊處製作；財團法人民間司法改革基金會備份。
